【裁判字號】    95,訴,3532
【裁判日期】    951127
【裁判案由】    毒品危害防制條例
【裁判全文】
臺灣高雄地方法院刑事判決              95年度訴字第3532號
公  訴  人  臺灣高雄地方法院檢察署檢察官
被      告  甲○○
                    （另案
上列被告因違反毒品危害防制條例案件，經檢察官提起公訴（95
年度毒偵字第7123號），本院判決如下：
    主  文
甲○○施用第一級毒品，累犯，處有期徒刑壹年。又施用第二級
毒品，累犯，處有期徒刑捌月。應執行有期徒刑壹年陸月。
    事  實
一、甲○○前因施用毒品案件，經本院以87年度毒聲字第380號
    令入戒治處所施以強制戒治，其間經停止戒治、撤銷停止戒
    治，於民國88年11月28日強制戒治執行完畢釋放。復於前開
    強制戒治執行完畢釋放後5 年內即92年間，又因施用毒品案
    件，經本院於92年10月23日以92年度訴字第583 號判處有期
    徒刑10月確定，於93年11月4日縮刑期滿執行完畢。猶未戒
    除毒癮，復分別基於施用第一級、第二級毒品之犯意，於95
    年6 月12日上午7 時許，均在高雄縣旗山鎮○○路○段412
    號住處，先後施用第一級毒品海洛因及第二級毒品甲基安非
    他命各1 次。嗣於95年6 月12日上午11時30分許，在高雄縣
    旗山鎮○○路○段21號前為警查獲。
二、案經高雄縣政府警察局旗山分局報請臺灣高雄地方法院檢察
    署檢察官偵查起訴。
    理  由
一、本件被告所犯均係死刑、無期徒刑、最輕本刑為3 年以上有
    期徒刑以外之罪，其於準備程序中，就被訴事實均為有罪之
    陳述，經本院告知簡式審判程序之旨，並聽取檢察官及被告
    之意見後，合議庭認宜進行簡式審判程序，爰依刑事訴訟法
    第273 條之1 第1 項規定，裁定由受命法官獨任進行簡式審
    判程序，合先敘明。
二、前揭事實，業據被告於本院審理中坦白承認（本院卷第27、
    35頁），且經警採集其尿液送請臺灣檢驗科技股份有限公司
    檢驗結果，確呈嗎啡（即海洛因進入人體後之代謝物）及甲
    基安非他命之陽性反應，此有該公司出具之尿液檢驗報告及
    旗山分局員警製作之檢體代號姓名對照表各1 份附卷可稽（
    警卷第6 、7 頁），足認被告自白核與事實相符，堪予採信
    。其確有於上開時、地施用第一級毒品海洛因及第二級毒品
    甲基安非他命之犯行，均堪認定。
三、按修正後之毒品危害防制條例第20條就施用毒品者，僅於「
    初犯」及「5 年後再犯」二種情形，有其追訴條件之限制，
    即須於初犯經觀察、勒戒或強制戒治釋放後，5 年內均無施
    用毒品之行為，始能認其前所實施之觀察、勒戒或強制戒治
    已足遮斷毒癮，而得於5 年後再犯時，再予適用初犯之規定
    ，重行觀察、勒戒等程序。倘5 年內已經再犯，被依法追訴
    處罰，縱其第3 次（含以上）施用毒品之時間在初犯釋放5
    年以後，即與「5 年後再犯」之情形有別，且因已於「5 年
    內再犯」，顯見其再犯率甚高，原實施觀察、勒戒或強制戒
    治，已無法收其實效，而無5 年戒斷期之存在，自無再經觀
    察、勒戒及強制戒治之必要，應得逕行追訴處罰。本件被告
    前因施用毒品案件，經本院以87年度毒聲字第380 號令入戒
    治處所施以強制戒治，其間經停止戒治、撤銷停止戒治，於
    88年11月28日強制戒治執行完畢釋放。復於前開強制戒治執
    行完畢釋放後5 年內即92年間，又因施用毒品案件，經本院
    於92年10月23日以92年度訴字第583 號判處有期徒刑10月確
    定等情，有臺灣高等法院被告前案紀錄表1 份在卷可參。其
    既曾於「5 年內再犯」，且經法院判處罪刑確定，本次又於
    95年6 月12日因施用毒品為警查獲，即非屬該條例第20條第
    3 項所定「5 年後再犯」之情形。本件檢察官依毒品危害防
    制條例第23條第2 項之規定予以追訴，自屬適法。
四、次按行為後法律有變更者，適用行為時之法律。但行為後之
    法律有利於行為人者，適用最有利於行為人之法律，刑法第
    2 條第1 項定有明文。又有關新舊法之比較，應就罪刑有關
    之共犯、未遂犯、想像競合犯、牽連犯、連續犯、結合犯以
    及累犯加重、自首減輕暨其他法定加減原因與加減例等一切
    情形，綜其全部罪刑之結果而為比較（最高法院95年第8 次
    刑事庭會議決議參照）。本件被告行為後，如附表所示之相
    關法律均已變更，並俱於95年7 月1 日施行。玆經如附表所
    示之整體比較結果，裁判時之法律並非有利於被告。揆諸前
    開規定，自應適用各該行為時即修正前之法律至明。又按海
    洛因、甲基安非他命分屬毒品危害防制條例第2 條第2 項第
    1 款、第2 款所定之第一級、第二級毒品。核被告所為，係
    犯同條例第10條第1 項、第2 項之施用第一級、第二級毒品
    罪。被告於施用前後，持有海洛因及甲基安非他命之低度行
    為，應為施用之高度行為所吸收，均不另論罪。另查，被告
    前有如事實欄所示犯罪科刑情形，有前開臺灣高等法院被告
    前案紀錄表在卷可按。其於受有期徒刑執行完畢後，5 年內
    再犯本件有期徒刑以上之罪，為累犯，應依修正前刑法第47
    條規定加重其刑。審酌被告前因施用毒品經觀察勒戒、強制
    戒治及徒刑執行後，仍未戒除惡習，顯然缺乏戒絕毒品之決
    心，有再入監矯治必要，惟念其其行為尚未害及他人，且犯
    後坦承犯行，態度尚稱良好等一切情狀，分別量處如主文所
    示之刑，並依法定其應執行之刑，以資儆懲。
據上論斷，應依刑事訴訟法第273 條之1 第1 項、第299 條第1
項前段，毒品危害防制條例第10條第1 項、第2 項，刑法第11條
前段、第2 條第1 項前段、修正前刑法第47條、第51條第5 款，
判決如主文。
中    華    民    國    95    年    11    月    27    日
                  刑事第六庭    法  官  林柏壽
以上正本證明與原本無異。
如不服本判決，應於判決送達後10日內，向本院提出上訴狀。
中    華    民    國    95    年    11    月    27    日
                                書記官  林國龍
附錄本案論罪科刑法條：
毒品危害防制條例第10條
施用第一級毒品者，處6 月以上5 年以下有期徒刑。
施用第二級毒品者，處3 年以下有期徒刑。
┌───────────────────────────────────────────────┐
│附表                                                                                          │
├──────┬─────────────┬─────────────┬───────┬────┤
│相關變更條文│行為時法（下稱舊法）之內容│裁判時法（下稱新法）之內容│比  較  理  由│備    註│
├──────┼─────────────┼─────────────┼───────┼────┤
│累犯        │受有期徒刑之執行完畢，或  │受徒刑之執行完畢，或一部之│新法限於5 年內│不論依修│
│(刑法第47條)│受無期徒刑或有期徒刑一部  │執行而赦免後，5 年以內故意│故意再犯有期徒│正前後之│
│            │之執行而赦免後，5 年以內  │再犯有期徒刑以上之罪者，為│刑以上之罪始構│規定，均│
│            │再犯有期徒刑以上之罪者，  │累犯，加重本刑至二分之一。│成累犯。      │構成累犯│
│            │累犯，加重本刑至二分之一。│                          │              │，應逕依│
│            │                          │                          │              │修正前之│
│            │                          │                          │              │舊法。  │
├──────┼─────────────┼─────────────┼───────┼────┤
│定應執行刑  │宣告多數有期徒刑者，於各刑│宣告多數有期徒刑者，於各刑│新法對於有期徒│應適用行│
│(刑法第51條 │中之最長期以上，各刑合併之│中之最長期以上，各刑合併之│刑合併定應執行│為時之舊│
│第5款)      │刑期以下，定其刑期。但不得│刑期以下，定其刑期。但不得│刑之上限予以提│法      │
│            │逾20年。                  │逾30年。                  │高至30年，與舊│        │
│            │                          │                          │法上限20年相比│        │
│            │                          │                          │較，被告行為後│        │
│            │                          │                          │之新法顯不利於│        │
│            │                          │                          │被告          │        │
├──────┼─────────────┴─────────────┴───────┴────┤
│整體比較結果│舊法較為有利                                                                    │
└──────┴────────────────────────────────────────┘


司法院資訊處製作；財團法人民間司法改革基金會備份。
